臺灣高雄地方法院刑事判決　　　　　　　　　　　　　　　九十二年度再字第四號
　　聲　請　人　臺灣高雄地方法院檢察署檢察官
　　被　　　告　乙○○
右列被告因公共危險盜案件，經檢察官聲請簡易判決處刑（九十一年度偵字第一０二
０六號），經本院鳳山簡易庭以九十一年度鳳交簡字第七三三號判決確定，嗣檢察官
聲請再審，經本院以九十二年度聲再字第一一號裁定開始再審，本院判決如左：
    主  文
乙○○無罪。
    理  由
一、本件被告乙○○前因酒醉駕車公共危險之犯行，經檢察官提起公訴，本院於民國
    九十一年六月二十八日，以九十一年度鳳交簡字第七三三號刑事簡易判決，判處
    被告罰金九千元確定。惟前開判決確定後，始經內政部警政署刑事警察局比對指
    紋卡，而得知係「張文亮」冒「乙○○」之名應訊，犯罪人為張文亮而非乙○○
    ，而張文亮冒名應訊部分並經檢察官另行提起公訴，經本院九十一年度簡字第二
    七五號判決判處有期徒刑三月確定，此有該刑事判決一份在卷可稽，並經本院依
職權調閱前揭卷證資料審核無訛，該事證即為被告乙○○前開有罪判決確定之後
    ，始行發現之證據，合於刑事訴訟法第四百二十條第一項第六款所規定得以開始
    再審之理由，從而檢察官為被告乙○○聲請再審，並經本院於九十二年六月二十
    日為開始再審之裁定（九十二年度聲再字第一一號），合予敘明。
二、本件公訴意旨略以：被告乙○○於九十一年四月二十一日下午十一時許，在高雄
    市前鎮區與友人飲完酒後，明知其控制力及注意力均已達無法安全駕駛程度，仍
    於翌（二十二日）日凌晨一時五十九分許，騎乘動力交通工具即車號輕機車，途
    經高雄縣鳳山市○○路與南和街口，經警攔車盤查，檢測其呼氣酒精濃度含量為
    每公升零點九九毫克，因而查獲上情。
三、按犯罪事實應依證據認定之，無證據不得認定其犯罪事實；不能證明被告犯罪者
    ，應諭知無罪之判決，刑事訴訟法第一百五十四條第二項、第三百零一條第一項
    分別定有明文。又事實之認定，應憑證據，如未能發現相當證據，或證據不足以
    證明，自不能以推測或擬制之方法，為裁判基礎。再認定犯罪事實，所憑之證據
    ，雖不以直接證據為限，間接證據亦包括在內，然無論直接或間接證據，其為訴
    訟上之證明，須於通常一般之人均不致於有所懷疑，而得確信其為真實之程度者
    ，始得據之為有罪之認定，倘其證明尚未達到此一程度，而有合理性懷疑之存在
    時，即無從為有罪之認定（最高法院四十年台上字第八六號、七十六年台上字第
    四九八六號判例要旨可資參照）；次按刑事訴訟法上所謂認定犯罪事實之證據，
    係指足以認定被告確有犯罪行為之積極證據而言，如未能發現相當證據或證據不
    足以證明，自不能以推測或擬制之方法，以為裁判基礎（最高法院二十九年上字
    第三一０五號判例要旨亦可參照）。
四、本件公訴人認被告乙○○涉有上開公共危險犯行，無非以被告之自白及酒精濃度
    測試單一紙為其論據。然訊之被告乙○○堅決否認有何酒醉駕車公共危險之犯行
    ，辯稱：本件係遭其弟張文亮冒名應訊等語。經查：
    （一）本件案外人張文亮（男，五十年八月八日生，身分證統一編號：Ｚ000
          000000號）於九十一年四月二十二日凌晨一時許，因酒醉駕車涉犯
          公共危險罪，經警當場查獲，乃冒「乙○○」之名應訊，並按捺指印，惟
          警方經檢察官之許可，未予隨案解送，於警詢後即任其離去，嗣承辦檢察
          官未予查明，逕就姓名為「乙○○」及其年籍資料，向原審法院聲請簡易
          判決處刑（九十一年度偵字第一０二０六號），而原審法院亦未察覺檢察
          官起訴有誤，逕以簡易判決處刑（九十一年度鳳交簡字第七三三號），而
          以被告「乙○○」服用酒類，不能安全駕駛動力交通工具而駕駛，判處罰
          金玖仟元，如易服勞役以佰元折算壹日，是本件案外人「張文亮」似僅
          於警詢時冒「乙○○」之名應訊，並不曾到庭為檢察官所訊問，是「張文
          亮」若從未顯現於檢察官之偵查庭，檢察官對被告其「人」為誰，並非親
          見，則檢察官起訴所指之對象自以其聲請簡易判決處刑書所載之人為準，
          而本件聲請簡易判決處刑書既列「乙○○」為被告，年籍住所復均相符，
          應認檢察官起訴之對象確係「乙○○」本人無疑。況上開案件經檢察官起
          訴繫屬於原審法院後，原審法院亦逕為簡易判決，是原審法院前開判決之
          審判對象仍為「乙○○」本人無誤。此與被告於檢察官偵訊中冒名應訊，
          檢察官起訴所指對象為該應訊之「人」，而不以其所冒之「姓名」為準，
          仍以該冒名之「人」為被告之情形，並不相同。
    （二）又經將張文亮酒醉駕車為警查獲時，在警訊所為之筆錄末尾之指模送請內
          政部警政署刑事警察局鑑驗結果，與該局存檔之乙○○指紋不符，始得知
          係「張文亮」冒「乙○○」之名應訊，犯罪人應為張文亮而非乙○○，而
          張文亮冒名應訊部分，並經檢察官另行提起公訴，經本院九十一年度簡字
          第二七五號判決判處有期徒刑三月等情，並有上開判決書附卷可按。綜上
          ，足認被告乙○○應無上開之酒後駕車公共危險行為，此外，本院復查無
          其他積極證據足資認定被告有為公訴人所指之犯行，被告犯罪尚屬無法證
          明，依前揭說明，自應為被告無罪之諭知。
據上論斷，應依刑事訴訟法第三百零一條第一項，判決如主文。
本案經檢察官甲○○到庭執行職務。
中      華      民    國      九十三      年      二      月  二十四    日
                                  臺灣高雄地方法院刑事庭
                                      審判長法官  邱  明  弘
                                            法官  廖  建  瑜
                                            法官  胡  宜  如
右正本證明與原本無異。
如不服本判決，應於判決送達後十日內，向本院提出上訴狀。
                                          書記官  蘇  溪  林
中      華      民    國      九十三      年      二      月  二十四    日
